【裁判字號】    98,交抗,1574
【裁判日期】    980714
【裁判案由】    違反道路交通管理處罰條例
【裁判全文】
臺灣高等法院交通事件裁定            98年度交抗字第1574號
抗  告  人
即受處分人  甲○○
上列抗告人因違反道路交通管理處罰條例案件，不服臺灣板橋地
方法院97年度交聲字第3135號，中華民國98年5月27日裁定，提
起抗告，本院裁定如下：
    主  文
抗告駁回。
    理  由
一、本件抗告人即受處分人甲○○不服原裁定，抗告意旨略稱：
    抗告人於民國97年10月5日，駕駛DU-2356號自小客車，由臺
    東回臺北，途經花蓮縣玉里鎮○○路時，看到綠燈轉為紅燈
    ，因車上載有小孩及老人不敢緊急煞車，慢慢將車停下來，
    當時有超出停止線，看到前方有員警招手指示前進，才會停
    車後再開車向前行。抗告人於員警開罰單前，曾要求看錄影
    帶，以證實抗告人有先停車，係因前方員警招手才會繼續開
    車向前行，但員警當場告知不可看錄影帶，堅持要開單告發
    ，還表示簽名之後，回臺北可提出申訴調閱錄影帶，抗告人
    並不知簽名即為承認闖紅燈之事實。而員警於原審陳述抗告
    人當時之車速並不快，還有停在路旁等語。若為闖紅燈，何
    以車速不快，還會停在路旁？又員警明知抗告人有所異議，
    何以員警將錄影畫面僅保留一星期？另原裁定認錄影帶可以
    當場播放，何以員警卻於現場說不可以看錄影帶？爰提起
    本件抗告，請求重為裁定云云。
二、按駕駛人駕駛汽車，應遵守道路交通標誌、標線、號誌之指
    示，道路交通安全規則第90條定有明文。另依道路交通管理
    處罰條例第53條第1項、第63條第1項第 3款之規定，汽車駕
    駛人，行經有燈光號誌管制之交岔路口闖紅燈者，處新臺幣
    （下同）1800元以上5400元以下罰鍰，並應予記違規點數3
    點。
三、本院查：
（一）抗告人於97年10月5日上午11時30分許，駕駛DU-2356號自
      用小客車，沿花蓮縣玉里鎮○○路由南往北方向行駛，行
      經玉里鎮○○○○○路交岔路口，於其行駛方向為紅燈時
      ，闖越紅燈，為員警乙○○當場攔停並掣單舉發，嗣經原
      處分機關即臺北市交通事件裁決所裁處抗告人罰鍰2700元
      並記違規點數3點等情，有花蓮縣警察局花警交字第P0000
      0000號舉發違反道路交通管理事件通知單、臺北市交通事
      件裁決所北市裁申字第裁22-P00000000號違反道路交通管
      理事件裁決書各1紙在卷可稽（見原審卷第7頁、第8頁）
      。
（二）抗告人雖否認有闖紅燈之違規情事，並以係因員警指示其
      向前，其遂於停車後再開向前等詞置辯。惟原審傳喚證人
      即本件舉發之花蓮縣政府警察局玉里分局玉里派出所員警
      乙○○到庭具結證稱：當天我跟同事在臺九線往北方向執
      行定點稽查，我們站在路旁，沒有設攔檢哨，距本案交岔
      路口前約70公尺，該交岔路口號誌正常運作，天候晴，視
      距良好，當時興國路（台九線）雙向號誌都是紅燈時，就
      有一輛車子沿著興國路往北方向，車速不快，行駛在外側
      車道，過該交岔路口，停在路旁，距離路口約10公尺，我
      們看到後，就站在慢車道揮動指揮棒，示意抗告人往前開
      ，就把他攔停下來製單舉發，我有告知抗告人他闖紅燈的
      違規事由；抗告人是在紅燈亮約6秒過路口的，因一般為
      了保護自身安全，會在紅燈亮起5秒後才會攔查違規車輛
      ；抗告人的車輛沒有在停止線停等情形，直接越過交岔路
      口，行駛的路線如我現場圖所示；當時有架設錄影機，但
      因為經費問題，錄影帶只保留一個星期，除非當事人有提
      出申訴；當時過路口的只有抗告人一台車子，光復路也沒
      有車輛行駛；該路口的紅綠燈號誌並未被遮住，因為紅綠
      燈是設在道路中間分隔島；抗告人把罰單簽完後，他問我
      可否看錄影畫面，我跟他說你已經簽名認可，如果有意見
      的話可以去申訴；當時沒有想把錄影帶留下來，因為抗告
      人已經簽名，當天還要再執行其他勤務，且錄影帶一直在
      錄影；錄影畫面可以當場播放，但因為學長說如果有聲明
      異議的話，再提出證據，且錄影帶只是輔助資料，我當場
      有目擊違規事項，並當場告知抗告人違規事由；我所站位
      置可以清楚看到本件違規路口等語（見原審卷第32頁至第
      33頁背面訊問筆錄）。
（三）參諸證人乙○○警員對抗告人本件駕駛車輛闖紅燈違規行
      為舉發過程之證述，連續而完整，其於原審當庭復提出標
      註有「駕駛人甲○○見警方於前方取締時第一次所停車之
      位置」、「員警執法地點」之現場圖1 紙及現場照片4 張
      （見原審卷第36頁至第38頁）作為佐證，顯見證人對舉發
      當時之記憶深刻。又證人乙○○身為交通警察，就駕駛人
      交通違規行為之認定，受有專業訓練，其與抗告人互不相
      識，素無仇怨，衡情亦無甘冒偽證罪責而設詞構陷抗告人
      之理。從而，證人葉俊林警員所述應屬實情，堪以採信。
      抗告人辯稱其係於停車後見員警示意向前，始通過上開交
      叉路口云云，僅有抗告人之空泛陳詞，而無其他證據可供
      參佐，可信性已非無疑，況證人乙○○警員於原審已證述
      ：當場把抗告人攔停下來，抗告人態度還不錯，我有告知
      他違規事項，他跟我說景氣不好可不可以開小一點等語（
      見原審卷第33頁訊問筆錄），原審法官問及抗告人對證人
      所言有何意見，亦未見抗告人對此有所抗辯（見原審卷第
      34頁訊問筆錄），堪認抗告人於員警舉發其本件闖越紅燈
      之違規行為時，並未否認違規之事實，其事後辯稱未闖紅
      燈，僅越過停止線，係因員警示意始通過交叉路口云云，
      殊無可採。抗告人確有駕駛DU-2356號自用小客車於上揭
      時、地闖紅燈之違規行為，堪以認定。
（四）另抗告意旨稱抗告人車上載有老人與小孩，見到紅燈不敢
      緊急煞車云云。然按交叉路口號誌時相由綠燈轉為紅燈之
      前，必先經黃燈警示階段，抗告人並無未能及時停車之正
      當事由，本件抗告人又係在紅燈亮起之後約6秒鐘始闖越
      紅燈，經證人乙○○警員證述在案，抗告人當非因紅燈臨
      時亮起，始無法在停止線前停車，其上述辯解，殊無可採
      。抗告意旨又稱：員警於原審陳述抗告人車速不快、有停
      在路旁等語，以此質疑原審對抗告人闖越紅燈之事實認定
      有所違誤，然闖越紅燈與行車速度快慢無必然之關聯性，
      當不因所謂車速不快即可反證抗告人未有闖越紅燈之行為
      ；而抗告人謂其有先停車，並非闖紅燈乙節，揆諸員警乙
      ○○之證詞，抗告人係於紅燈亮起約6秒鐘後，始駕車通
      過交叉路口，其停車位置距路口亦達10公尺之遠，是以本
      件員警係發現抗告人有闖紅燈之違規行為，為開單舉發，
      乃示意抗告人再向前行駛，是抗告人反以此否認有闖紅燈
      之違規事實，亦不足為其有利之認定。
（五）末按，本件抗告人駕駛車輛闖紅燈之違規事實已臻明確，
      員警有無留存現場蒐證錄影資料，對裁罰結果不生影響，
      抗告人爭執員警未當場出示錄影畫面及僅保留該錄影畫面
      一星期云云，本院認無再予調查斟酌之必要，亦附此敘明
      。
四、綜上所述，本件抗告人違規事證明確，原審據以維持原處分
    機關依道路交通管理處罰條例第53條第1項、第63條第1項第
    3款規定，裁罰抗告人罰鍰2700元並記違規點數3點之裁處結
    果，認事用法，均無不合。抗告人復執前詞提起抗告，為無
    理由，應予駁回。
據上論斷，應依道路交通案件處理辦法第26條，刑事訴訟法第41
2條，裁定如主文。
中    華    民    國    98    年    7     月    14    日
                  刑事第十三庭  審判長法  官  曾德水
                                      法  官  林婷立
                                      法  官  陳恆寬
以上正本證明與原本無異。
不得再抗告。
                                      書記官  黃家麟
中    華    民    國    98    年    7     月    15    日


司法院資訊處製作；財團法人民間司法改革基金會備份。
